臺灣新北地方法院板橋簡易庭民事簡易判決
111年度板簡字第1425號
原      告  同豐營造工程股份有限公司

法定代理人  張祐慈  
原      告  黃禹誠  


兼上二人
共      同
訴訟代理人  林金生  

上三人共同
訴訟代理人  陳蓬禹  
被      告  彭双海  



上列當事人間因竊盜案件，原告提起刑事附帶民事訴訟，請求侵
權行為損害賠償，經本院刑事庭裁定（110年度審附民字第557號
）移送前來，本院於中華民國111年11月15日言詞辯論終結，判
決如下：
    主      文
被告應給付原告同豐營造工程股份有限公司新臺幣壹拾萬玖仟壹
佰貳拾參元、給付原告甲○○新臺幣肆仟元、給付原告乙○○新臺幣
肆仟元，及均自民國一百一十年七月三十一日起至清償日止，按
週年利率百分之五計算之利息。
原告其餘之訴駁回。
訴訟費用由被告負擔百分之三十七，餘由原告負擔。
本判決第一項得假執行；但被告如以新臺幣壹拾壹萬柒仟壹佰貳
拾參元為原告供擔保，免為假執行。
原告其餘假執行之聲請駁回。 
    事實及理由
一、原告主張：被告自幼即為瘖啞之人，意圖為自己不法所有，
    基於竊盜之犯意，於民國109年12月2日1時30分許，騎乘其
    不知情之父彭永樑所有之車牌號碼000-000號普通重型機車
    ，至新北市○○區○○路000號同豐營造工程股份有限公司(下稱
    同豐公司)管理之工地門口停放後，自該工地大門徒步進入
    工地內，並持自現場所拾取客觀上足對人之生命、身體、安
    全構成威脅，具有危險性而可供兇器使用之鐵筋1條，破壞
    工地內貨櫃屋辦公室鐵窗上之鐵條後（毀損部分未據告訴）
    ，自該處鐵窗攀爬進入該貨櫃屋辦公室內，接續竊取工地主
    任即原告甲○○所有之ACER廠牌筆記型電腦1臺（價值新臺幣
    【下同】1萬元）、原告乙○○所有之ACER廠牌筆記型電腦1臺
    （價值3萬元）、電腦包1個、雨衣1件、手錶1只（電腦包、
    雨衣、手錶部分原告乙○○於111年10月4日言詞辯論當庭表示
    不請求）得手，旋以前開機車載運離開現場；復承前竊盜之
    犯意，於同日3時30分許，再度騎乘上開機車返回上址工地
    ，以相同方式進入上開貨櫃屋辦公室，竊取原告同豐公司所
    有之TOPCON廠牌全站儀1臺（價值235,000元）及配件（標竿
    錂鏡組價值5,000元、大錂鏡基座價值15,000元)、TOPCON廠
    牌水準儀1臺（價值12,000元)、腳架3支（各價值3,000元）
    得手，旋再以前開機車載運離開現場。為此，爰依民法第18
    4條第1項前段之法律關係提起本件訴訟，並聲明：㈠、被告
    應給付原告同豐公司276,500元、給付原告甲○○1萬元、給付
    原告乙○○30,500元，及自刑事附帶民事起訴狀繕本送達翌日
    起至清償日止，按週年利率5％計算之利息；㈡、願供擔保請
    准宣告假執行。
二、被告則請求駁回原告之訴。
三、得心證之理由：
㈠、經查，本件被告於上揭時地拿取上開物品，致原告等受有財
    產損害等事實，業經本院刑事庭以110年度審易字第1038號
    刑事判決，判決被告犯攜帶兇器竊盜罪，累犯，處有期徒刑
    肆月，如易科罰金，以新臺幣壹仟元折算壹日；未扣案之犯
    罪所得ACER廠牌筆記型電腦貳臺、電腦包壹個、雨衣壹件、
    手錶壹只、TOPCON廠牌全站儀（含腳架）壹臺及配件(標竿
    錂鏡組、大錂鏡基座)、TOPCON廠牌水準儀(含腳架）壹臺，
    均沒收之，於全部或一部不能沒收或不宜執行沒收時，追徵
    其價額等情，有上開刑事判決在卷可參，並經本院依職權調
    閱上開刑事案件偵審卷宗，核閱屬實，堪認原告之主張為真
    實。
㈡、按因故意或過失，不法侵害他人之權利者，負損害賠償責任
    ，民法第184條第1項前段定有明文。次按當事人主張有利於
    己之事實，就其事實有舉證之責任，民事訴訟法第277定有
    明文。又侵權行為之債，以有侵權之行為及損害之發生，並
    二者間有相當因果關係為其成立要件。被告因前揭竊盜之行
    為，不法侵害原告之權利，原告請求被告負侵權行為損害賠
    償責任，自屬有據。
㈢、次按當事人已證明受有損害而不能證明其數額或證明顯有重
    大困難者，法院應審酌一切情況，依所得心證定其數額，民
    事訴訟法第222條第2項定有明文。被告於109年12月2日竊取
    原告甲○○所有之ACER廠牌筆記型電腦1臺（價值新臺幣【下
    同】1萬元）、原告乙○○所有之ACER廠牌筆記型電腦1臺（價
    值3萬元）、電腦包1個、雨衣1件、手錶1只（電腦包、雨衣
    、手錶部分原告乙○○於111年10月4日言詞辯論當庭表示不請
    求）、原告同豐公司所有之TOPCON廠牌全站儀1臺（價值235
    ,000元）及配件（標竿錂鏡組價值5,000元、大錂鏡基座價
    值15,000元)、TOPCON廠牌水準儀1臺（價值12,000元)、腳
    架3支（各價值3,000元），有本院110年度審易字第1038號
    刑事判決在卷可稽，依前揭規定，被告應以金錢賠償原告所
    受之損害。原告於本院審理中陳稱：原告同豐公司遭竊物品
    之損害額以111年8月9日陳報之損害為主；原告甲○○遭竊筆
    電約四萬元，已經用兩年多，但因無法舉證，同意以超過三
    年計算折舊；原告乙○○遭竊筆電約四萬元，同意以超過三年
    計算折舊。雨衣、手錶部分就不請求了等語。是原告遭竊之
    上開物品，均應計算折舊後之殘值，茲分述如後：
  ⒈原告甲○○、乙○○部分：
　　本件原告甲○○、乙○○主張其所有之ACER廠牌筆記型電腦客觀
    市價為40,000元，惟自原告甲○○、乙○○購入時至竊盜行為即
    109年12月2日止，已有折舊，且原告甲○○、乙○○均同意以超
    過三年計算折舊，本院依「營利事業所得稅結算申報查核准
    則」第95條第8項規定：「固定資產提列折舊採用定率遞減
    法者，以1年為計算單位，其使用期間未滿1年者，按實際使
    用之月數相當於全年之比例計算之，不滿1個月者，以月計
    。」及依行政院所頒「固定資產耐用年數表」及「固定資產
    折舊率表」之規定，系爭行動應屬電子計算機及其周邊設備
    ，其耐用年數為3年，按定率遞減法每年折舊千分之536，依
    其最後一年之折舊額，加歷年折舊累積額，總和不得超過該
    資產成本原額之10分之9之計算方法，系爭筆記型電腦之折
    舊年數為3年，折舊後之餘額為4,000元（計算式：40,000元
    ×0.1＝4,000元）。是原告甲○○、乙○○就此部分損害請求被告
    各賠償4,000元，自屬有據，逾此部分之請求，要屬無據。
  ⒉原告同豐公司部分：
　　本件原告同豐公司主張其所有之所有之TOPCON廠牌全站儀1
    臺（價值235,000元）、配件（標竿錂鏡組價值5,000元、大
    錂鏡基座價值15,000元)、TOPCON廠牌水準儀1臺（價值12,0
    00元)、腳架3支（各價值3,000元），惟自原告同豐公司購
    入時至竊盜行為即109年12月2日止，已有折舊，本院依行政
    院所頒「固定資產耐用年數表」及「固定資產折舊率表」之
    規定，系爭行動應屬透鏡、光學機器及零件製造設備，其耐
    用年數為6年，按定率遞減法每年折舊千分之319，依其最後
    一年之折舊額，加歷年折舊累積額，總和不得超過該資產成
    本原額之10分之9之計算方法，系爭TOPCON廠牌全站儀之購
    買時間為107年6月，折舊年數為2年6月，折舊後之餘額為91
    ,601元(計算式詳如附表一)；系爭標竿錂鏡組之購買時間為
    107年10月，折舊年數為2年2月，折舊後之餘額為2,196元(
    計算式詳如附表二)；系爭大錂鏡基座之購買時間為107年10
    月，折舊年數為2年2月，折舊後之餘額為6,586元(計算式詳
    如附表三)；系爭TOPCON廠牌水準儀之購買時間為107年6月
    ，折舊年數為2年6月，折舊後之餘額為4,677元(計算式詳如
    附表四)；系爭腳架3支之購買時間為107年11月，折舊年數
    為2年1月，折舊後之餘額為4,063元(計算式詳如附表五)。
　⒊是原告同豐公司就此部分損害請求被告賠償109,123元(計算
    式：91,601元+2,196元+6,586元+4,677元+4,063元=109,123
    元)，自屬有據，逾此部分之請求，要屬無據。從而，原告
    請求被告賠償109,123元，為有理由，應予准許；逾此範圍
    之請求，為無理由，應予駁回。
四、末按給付無確定期限者，債務人於債權人得請求給付時，經
    其催告而未為給付，自受催告時起，負遲延責任。其經債權
    人起訴而送達訴狀，或依督促程序送達支付命令，或為其他
    相類之行為者，與催告有同一之效力；遲延之債務，以支付
    金錢為標的者，債權人得請求依法定利率計算之遲延利息；
    應付利息之債務，其利率未經約定，亦無法律可據者，週年
    利率為5％，民法第229條第2項、第233條第1項前段及第203
    條分別定有明文。查原告所提起刑事附帶民事起訴狀繕本係
    於110年7月30日送達被告，有本院送達證書可稽，揆諸前揭
    說明，原告自得請求被告給付自該狀送達翌日即110年7月31
    日起至清償日止，按週年利率5％計算之利息。
五、綜上所述，原告依侵權行為之法律關係請求被告應給付原告
    同豐公司109,123元、給付原告甲○○4,000元、給付原告乙○○
    4,000元，及均自110年7月31日起至清償日止，按週年利率5
    ％計算之利息，為有理由，應予准許；至原告逾此範圍之請
    求，為無理由，應予駁回。
六、本件係就民事訴訟法第427條訴訟適用簡易程序所為被告敗
    訴之判決，應依同法第389條第1項第3款規定，依職權宣告
    假執行。至原告敗訴部分，其假執行之聲請，因訴之駁回而
    失所附麗，應併駁回之。
七、訴訟費用負擔之依據：民事訴訟法第79條。本件係刑事附帶
    民事訴訟，由本院合議庭裁定移送民事庭之事件，依刑事訴
    訟法第504條第2項之規定，免納裁判費，依卷內資料，無其
    他訴訟費用，是本件暫無應確定之訴訟費用額，惟將來仍非
    無可能產生其他訴訟費用，或顯現已產生之訴訟費用，仍依
    法諭知訴訟費用負擔之依據，併此敘明。
中　　華　　民　　國　　111 　年　　11　　月　　25　　日
                  臺灣新北地方法院板橋簡易庭
                      法      官 許珮育
以上正本係照原本作成。
如不服本判決，應於送達後20日內，向本院提出上訴狀並表明上
訴理由，如於本判決宣示後送達前提起上訴者，應於判決送達後
20日內補提上訴理由書（須附繕本）。
中　　華　　民　　國　　111 　年　　11　　月　　25　　日
                      書  記  官 吳昌穆
　　　　　　　　　　　
附表一（TOPCON廠牌全站儀折舊計算）
-----
折舊時間           金額
第1年折舊值        235,000×0.319=74,965
第1年折舊後價值    235,000-74,965=160,035
第2年折舊值        160,035×0.319=51,051
第2年折舊後價值    160,035-51,051=108,984
第3年折舊值        108,984×0.319×(6/12)=17,383
第3年折舊後價值    108,984-17,383=91,601

附表二（標竿錂鏡組折舊計算）
-----
折舊時間           金額
第1年折舊值        5,000×0.319=1,595
第1年折舊後價值    5,000-1,595=3,405
第2年折舊值        3,405×0.319=1,086
第2年折舊後價值    3,405-1,086=2,319
第3年折舊值        2,319×0.319×(2/12)=123
第3年折舊後價值    2,319-123=2,196

附表三（大錂鏡基座折舊計算）
-----
折舊時間           金額
第1年折舊值        15,000×0.319=4,785
第1年折舊後價值    15,000-4,785=10,215
第2年折舊值        10,215×0.319=3,259
第2年折舊後價值    10,215-3,259=6,956
第3年折舊值        6,956×0.319×(2/12)=370
第3年折舊後價值    6,956-370=6,586

附表四（TOPCON廠牌水準儀折舊計算）
-----
折舊時間           金額
第1年折舊值        12,000×0.319=3,828
第1年折舊後價值    12,000-3,828=8,172
第2年折舊值        8,172×0.319=2,607
第2年折舊後價值    8,172-2,607=5,565
第3年折舊值        5,565×0.319×(6/12)=888
第3年折舊後價值    5,565-888=4,677

附表五（腳架折舊計算）
-----
折舊時間           金額
第1年折舊值        9,000×0.319=2,871
第1年折舊後價值    9,000-2,871=6,129
第2年折舊值        6,129×0.319=1,955
第2年折舊後價值    6,129-1,955=4,174
第3年折舊值        4,174×0.319×(1/12)=111
第3年折舊後價值    4,174-111=4,063